【裁判字號】    97,抗,1457
【裁判日期】    970922
【裁判案由】    保全證據
【裁判全文】
臺灣高等法院民事裁定                  97年度抗字第1457號
    抗  告  人  甲○○
上列抗告人與相對人中國電視股份有限公司、三立電視股份有限
公司間聲請保全證據事件，抗告人對於中華民國97年7月25 日台
灣士林地方法院97 年度聲字第392號裁定，提起抗告，本院裁定
如下：
    主      文
抗告駁回。
抗告訴訟費用由抗告人負擔。
    理      由
一、抗告人於原法院聲請及本件抗告意旨以：伊於91年3 月18日
    與鄰居發生爭執持鹽酸反擊，相對人非法報導伊之正當防衛
    成為不法侵害他人之行為，經請求澄清未獲理會，相對人依
    法應負民、刑事責任，並有湮滅證據之虞，爰聲請保全相對
    人有關對伊之新聞報導紀錄影片、記者姓名及伊與相對人聯
    繫之通聯紀錄。相對人為國內兩大電視媒體，國內各大報紙
    已就詆毀伊之新聞有所報導，則相對人必定亦會報導，況相
    對人中國電視股份有限公司（下稱中視公司）之相關事業中
    國時報、中時電子報均有報導，則中國電視公司有報導侵害
    伊權利新聞之事實，無庸置疑。另相對人中視公司、三立電
    視股份有限公司（下稱三立公司）業於本案訴訟台北地方法
    院97年度訴字第2695號損害賠償事件中自承有上開不法侵權
    行為事實，故伊提供新聞紙、相對人另案之民事書狀已足釋
    明保全證據之必要，爰聲請保全證據等情。
    原裁定駁回抗告人之聲請，係以：抗告人就新聞報導之紀錄
    影影片及記者姓名部分未釋明保全之理由；就通聯紀錄部分
    ，並未釋明與待證事實之關聯性，為其裁判基礎。
二、按證據有滅失或礙難使用之虞，或經他造同意者，得向法院
    聲請保全；就確定事、物之現狀有法律上利益並有必要時，
    亦得聲請為鑑定、勘驗或保全書證，民事訴訟法第368條第1
    項定有明文。其立法意旨，係鑑於證據之調查，本應於訴訟
    繫屬後已達調查程度，且有調查必要者，始得為之，但於此
    之前，如該證據有滅失或有礙難使用之虞，卻不能立即調查
    ，將因證據之滅失或情事變更而礙難使用，致影響日後裁判
    之正確性，故特設此制以為預防。惟倘本案訴訟已繫屬於法
    院，且達可以調查證據之程度者，自無聲請保全證據之必要
    ，最高法院92年度台抗字第202號、92年度台抗字第502號裁
    定均為同一見解可供參考。
三、查抗告人列中視公司、三立公司、中華電視股份有限公司、
    民間全民電視股份有限公司、臺灣電視股份有限公司等人為
    相對人，聲請保全證據，經台灣台北地方法院以96年度聲字
    第3698號駁回聲請；抗告人其後提起抗告，經本院以96年度
    抗字第1698號裁定將第一審裁定駁回中視公司、三立公司之
    聲請部分廢棄，移送台灣士林地方法院，其餘抗告駁回；再
    經抗告人不服提起再抗告，終經最高法院97年度台抗字第62
    號駁回確定，有各該裁定可稽。本件即係將抗告人聲請對中
    視公司、三立公司保全證據部分，移送原法院經駁回聲請在
    案，合先敘明。
四、抗告人主張：伊於91年3 月18日與鄰居發生爭執持鹽酸反擊
    ，相對人將伊之正當防衛非法報導為不法侵害他人之行為，
    相對人依法應負民、刑事責任，並有湮滅證據之虞，爰聲請
    保全相對人有關對伊之新聞報導紀錄影片、記者姓名及伊與
    相對人聯繫之通聯紀錄云云，固提出民眾日報、聯合報、台
    灣新聞報等各報及中時電子報之報導、中視公司及三立公司
    在本案訴訟中提出之答辯狀等件為佐（台北地方法院96年度
    聲字第3698號卷第16頁，本院卷第11-17、21、22-24頁）。
    然查抗告人已對相對人提起本案訴訟請求損害賠償，已經臺
    灣台北地方法院以97年度訴字第2695號受理在案，並據抗告
    人陳明，復經相對人在本案訴訟中為答辯，則法院審理本案
    訴訟程序已達可以調查證據之程度，抗告人自應於本案訴訟
    程序中直接聲請調查證據，而無捨近求遠另為保全證據之必
    要，揆諸前開說明，其聲請保全證據，於法未合，應予駁回
    。原法院駁回抗告人之聲請，理由雖有不同，結論並無二致
    。抗告意旨指摘原裁定不當，求予廢棄，為無理由，應予駁
    回。
五、據上結論：本件抗告無理由，依民事訴訟法第495條之1第1
    項、第449條第1、2項、第95條，第78條，裁定如主文。
中    華    民    國    97    年    9    月     22    日
                    民事第一庭
                        審判長法  官  張耀彩
                              法  官  盧彥如
                              法  官  林金吾
正本係照原本作成。
本裁定除以適用法規顯有錯誤為理由，並經本院許可外，不得再
抗告。如提起再抗告，應於收受後10日內委任律師為訴訟代理人
向本院提出再抗告狀。並繳納再抗告費新台幣１千元。
中    華    民    國    97    年    9     月    22    日
                              書記官  張淑芳


司法院資訊處製作；財團法人民間司法改革基金會備份。
